臺灣高等法院高雄分院刑事裁定
111年度聲再字第12號
聲  請  人  臺灣高雄地方檢察署檢察官
受 判 決人  蔡蕙璟


代  理  人  游文華律師
上列聲請人因詐欺等案件，對於本院101年度上易字第703、704
號，中華民國101年10月30日第二審確定判決（臺灣高雄地方法
院101年度易字第105、340號，起訴案號：臺灣高雄地方檢察署9
9年度偵字第18079、23450號、100年度偵字第31558、35825號）
，聲請再審，本院裁定如下：
    主  文
再審之聲請駁回。
    理  由
一、聲請意旨略稱：受判決人蔡蕙璟(下稱受判決人)於鈞院101
    年度上易字第703、704號(下稱原確定判決)案件中，其犯詐
    欺取財罪部分，受判處有期徒刑2年8月確定。然依下列說明
    之新證據足認受判決人應係犯刑法第216條、第210條之行使
    偽造私文書、第201條偽造有價證券及第339條第1項之詐欺
    取財罪嫌，應從一重判處偽造有價證券罪，爰依刑事訴訟法
    第422條第2款「受輕於相當之刑之判決，發見確實之新證據
    ，足認其有應受重刑判決之犯罪事實」之規定，為受判決人
    之不利益聲請再審。
　㈠原確定判決認定受判決人所經營之「全國不動產土地仲介實
    業行」(下稱「全國實業行」，另該行於99年6月8日前登記
    名稱為【全國不動產仲介企業行】，下稱「全國企業行」)
    ，於96年3月29日雖登記為獨資經營，然實際上自96年1月5
    日起即為受判決人與訴外人施勝民、王映朝所共同出資經營
    ，嗣自96年10月5日起改由受判決人與施勝民出資經營，受
    判決人係迄至100年2月21日始將其出資轉讓與鄭素珠，改由
    訴外人鄭素珠、施勝民合夥經營，則「全國企業行」自96年
    1月5日起即實質上屬合夥組織，自96年10月5日起迄至99年6
    月8日更名為「全國實業行」、99年11月25日變更登記為合
    夥組織時，均為受判決人與施勝民所共同出資經營，此有高
    雄市政府經濟發展局105年11月11日高市經商字第105358817
    00號函文檢送之商業登記資料、受判決人與訴外人施勝民、
    王映朝於96年1月5日簽立合夥契約書、96年10月5日合夥契
    約書可佐。
　㈡依據96年10月5日之合夥契約書第7條約定「全國不動產仲介
    企業行，以目前二人股東合夥為準」，並於第9條約定「以
    全國不動產仲介企業行開立公司帳戶，所有費用支出需經合
    夥股東同意於傳票簽名後方可支出」等語，足認「全國企業
    行」關於合夥事務應由訴外人即合夥人施勝民及受判決人共
    同執行。「全國企業行」係於99年6月8日始變更商號名稱為
    「全國實業行」，則受判決人於變更名稱為「全國實業行」
    前，並無「全國實業行」存在，「全國企業行」自無權限以
    「全國實業行」名義簽發系爭本票，復參以受判決人曾於10
    0年5月18日簽署同意書載明「本人蔡蕙璟於民國98年4月6日
    所簽立為TH0000000號共500萬元之本票（即系爭本票），受
    款人為高春菊，確係兩人之間之債務關係，與新負責人施勝
    民無任何關聯」等語，則受判決人並無權代理「全國實業行
    」簽發系爭本票，亦無權簽立共同投資地產合夥契約書。
　㈢受判決人偽造共同投資地產合夥契約書及係爭本票並進而交
    予高春菊，實已構成刑法第216條、第210條之行使偽造私文
    書、第201條偽造有價證券及第339條第1項之詐欺取財罪嫌
    ，應從一重判處偽造有價證卷罪嫌，然臺灣高等法院高雄分
    院101年度上易字第703號、第704號判決，僅就被告涉嫌詐
    欺取財罪嫌予以判決，未審酌上情，因而僅依較輕之刑法第
    339條第1項予以論罪科刑，顯非妥適；再者，上開受判決人
    與訴外人施勝民、王映朝於96年1月5日簽立合夥契約書、96
    年10月5日合夥契約書及高雄市政府商業登記資料及100年5
    月18日簽署同意書，均係於原審法院判決前已經存在，然原
    審確定判決就前開證據未及審酌，於事後始行發現，應認前
    開證據具有「嶄新性」。
二、按【有罪、無罪、免訴或不受理之判決確定後，有左列情形
    之一者，為受判決人之不利益，得聲請再審：二、受無罪或
    輕於相當之刑之判決，而於訴訟上或訴訟外自白，或發見確
    實之新證據，足認其有應受有罪或重刑判決之犯罪事實者。
    】，刑事訴訟法第422條第2款固有明文。然如各項新、舊證
    據綜合判斷結果，倘無法產生合理懷疑，不足以動搖原確定
    判決所認定之事實者，仍非法之所許。至於事證是否符合明
    確性之法定要件，其認定當受客觀存在之經驗法則、論理法
    則所支配。從而，聲請人依憑其片面、主觀所主張之證據，
    無論新、舊、單獨或結合其他卷存證據觀察，綜合判斷之評
    價結果，如客觀上尚難認為足以動搖第二審確定判決所認定
    之事實者，同無准許再審之餘地。
三、經查：
　㈠受判決人經本院101年度上易字第703、704號判決認其犯刑法
    第339條第1項詐欺取財罪判處有期徒刑2年8月罪刑確定，並
    就認定受判決人犯罪及證據取捨之理由，詳述所憑之依據及
    得心證之理由，且受判決人上開罪刑已於105年8月6日執行
    完畢等情，有本院前開判決書、臺灣高等法院被告前案紀錄
    表附卷可憑。
　㈡原確定判決認定：【蔡蕙璟於98年4月6日以「全國不動產土
    地仲介實業行蔡蕙璟」名義與高春菊簽立共同投資地產合夥
    契約書，蔡蕙璟於同日以「全國不動產土地仲介實業行蔡蕙
    璟」名義簽立未載到期日、票面金額500萬元本票1紙】等情
    ，然依檢察官之聲請意旨及舉證，首應審究者為：受判決人
    上開簽署合契約書及簽發本票之事實是否另涉犯刑法第216
    條、第210條之行使偽造私文書、第201條偽造有價證券罪嫌
    。經查：
　1.「全國企業行」，於96年3月29日登記受判決人(蔡蕙璟)獨
    資經營，99年6月8日更名為「全國實業行」仍由受判決人獨
    資經營，迄99年11月25日始變更登記為合夥組織改由受判決
    人與施勝民共同出資經營，為原確定判決及聲請再審聲意旨
    所確認。而獨資商號，既非法人，又非民事訴訟法第40條第
    3項之非法人團體，故獨資商號並無當事人能力(最高法院44
    年台上第271號判決)，獨資商號與其經營者為屬一體，因獨
    資商號並無當事人能力，應以商號所有人為當事人，於訴訟
    裁判當事人欄，…應以獨資商號主人為當事人，記載為『○○○
    即○○商號』」(行政法院68年8月份庭長評事聯席會議決議)。
    故受判決人於96年3月29日獨資經營的商號，雖於99年6月8
    日為更名登記，依上開說明，並不影響該獨資商號之人格同
    一性，蓋該商號均由有當事人能力之受判決人(蔡蕙璟)對外
    代表該商號行使權利及義務，亦不因受判決人於98年4月6日
    簽署契約書及本票，將「全國企業行」誤載為「全國實業行
    」而有影響。
　2.按【刑法201第1項之偽造有價證券罪，以無製作權之人冒用
    他人名義製作有價證券為構成要件，如行為人對於該有價證
    券本有製作之權，縱令違背程序或不應製作而製作，仍與無
    製作權之人冒用他人名義製作有別，該行為除合於其他犯罪
    構成要件，應依各該規定處罰外，尚難論以偽造有價證券罪
    名。】(最高法院99年台上字第5443號判決參照)、【刑法第
    210條之偽造私文書罪，以無製作權人而捏造他人名義製作
    該文書為構成要件，如行為人對於此種文書本有製作權，縱
    令其製作之內容虛偽，且涉及他人之權利，除合於同法第21
    5條之規定，應依該條處罰外，尚難論以首開法條之罪。】(
    最高法院31年上字第2124號判決參照)。本案受判決人既是
    獨資商號經營者，依上開說明，其對外即有權代表該商號行
    使權利及義務。故其於98年4月6日以「全國不動產土地仲介
    實業行蔡蕙璟」名義與高春菊簽立共同投資地產合夥契約書
    ，及於同日以「全國不動產土地仲介實業行蔡蕙璟」名義簽
    立本票1紙，均屬有權製作該文書及本票，依上開說明，自
    與偽造私文書及偽造有價證券罪之要件不符。
　3.又獨資商號，係由自然人對外代表商號而為事實上及法律上
    之行為，其效果直接及於該獨資商號，倘無代表獨資商號權
    限之人，以獨資商號經營人自居，逕以該獨資商號名義製作
    有價證券，固得成立偽造有價證券罪；但有代表權限之自然
    人，代表該獨資商號製作有價證券時，乃有權製作，縱令違
    背內部程序或不應製作而製作，致損及該商號利益時，除合
    於背信、侵占等要件，應依各該法條處罰外，尚不發生偽造
    有價證券問題(最高法院99年台上字第5443號判決參照)。聲
    請人雖主張「全國企業行」於96年3月29日登記為獨資經營
    ，然實際上自96年1月5日起即為受判決人與訴外人施勝民、
    王映朝所共同出資經營，嗣自96年10月5日起改由受判決人
    與施勝民出資經營，「全國企業行」自96年1月5日起即實質
    上屬合夥組織一情云云。然查：【本法所稱商業負責人，在
    獨資組織，為出資人或其法定代理人；在合夥組織者，為執
    行業務之合夥人。】，商業登記法第10條第1項定有明文。
    本件受判決人既為「全國企業行」登記之獨資負責人，其代
    表該獨資商號製作有價證券及簽訂契約，依上開說明，均屬
    有權製作，故即縱「全國企業行」實際上為屬合夥組織，且
    於內部合夥契約第9條有財務支出的規範，惟其若有違反其
    內部合夥組織規範，除合於背信、侵占等要件，應依各該法
    條處罰外，尚不發生偽造有價證券及偽造私文書問題。
  4.原確定判決已認定受判決人之犯罪事實為【蔡蕙璟基於意圖
    為自己不法所有詐欺取財之犯意，於98年4 月初向陳文吉謊
    稱投資購買上開土地有利可圖，而陳文吉因家中財務由其妻
    高春菊負責管理、財產為共有，陳文吉乃將蔡蕙璟所言轉知
    高春菊，高春菊不疑有詐，同意出資500 萬元，蔡蕙璟於98
    年4 月6 日以「全國不動產土地仲介實業行蔡蕙璟」名義與
    高春菊簽立共同投資地產合夥契約書，蔡蕙璟於同日以「全
    國不動產土地仲介實業行蔡蕙璟」名義簽立未載到期日、票
    面金額500 萬元本票1 紙】，並依犯刑法第339 條第1 項詐
    欺取財罪判處有期徒刑2年8月確定在案，附此敘明。
四、綜上所述，聲請再審意旨所指上開事證，無論係單獨或結合
    先前已經存在卷內之各項證據資料，予以綜合判斷，均未能
    因此產生合理之懷疑，而有足以推翻原確定判決所認事實之
    蓋然性，難認符合修正後刑事訴訟法第422條第2款規定應受
    重刑判決之情事。從而，本件再審之聲請為無理由，應予駁
    回。
據上論結，依刑事訴訟法第434條第1項，裁定如主文。
中　　華　　民　　國　　111 　年　　10　　月　　20　　日
                  刑事第六庭    審判長法  官  李政庭
                                      法  官  王光照
                                      法  官  施柏宏
以上正本證明與原本無異。
如不服本裁定應於送達後5日內向本院提出抗告狀。
中　　華　　民　　國　　111 　年　　10　　月　　20　　日
                                      書記官  沈怡瑩